【裁判字號】    94,上易,2148
【裁判日期】    950323
【裁判案由】    竊盜
【裁判全文】
臺灣高等法院刑事判決                94年度上易字第2148號
    上  訴  人  臺灣臺北地方法院檢察署檢察官
    被      告  乙○○
上列上訴人因被告竊盜案件，不服臺灣臺北地方法院94年度易字
第999號，中華民國94年11月4日第一審判決（起訴案號：臺灣臺
北地方法院檢察署93年度偵字第18584號），提起上訴， 本院判
決如下：
    主  文
上訴駁回。
    理  由
一、公訴意旨略以：被告乙○○原係址設臺北市大安區○○○路
    ○段七十五之十六號四樓「英派克國際有限公司」（下稱英
    派克公司）之前任總經理兼股東，於民國（下同）九十三年
    五、六月間已將其公司股份轉讓與該公司之代表人丙○○並
    已卸任總經理之職，詎其竟意圖為自己不法之所有，於同年
    七月十日晚上二十時許，持其未歸還公司之鑰匙進入公司內
    ，竊取公司所有之魔戒電影典藏組禮盒三百組、主管桌椅一
    組、紅色沙發一組及茶几一張等物，嗣於丙○○進入公司內
    部查看時，始知上情等語，因認被告涉犯刑法第三百二十一
    條第一項第一款之夜間侵入有人居住之建築物竊盜罪嫌（業
    經檢察官當庭變更起訴法條）。
二、按犯罪事實應依證據認定之，無證據不得認定犯罪事實；又
    不能證明被告犯罪者，應諭知無罪之判決，刑事訴訟法第一
    百五十四條第二項、第三百零一條第一項分別定有明文。又
    事實之認定，應憑證據，如未能發現相當證據，或證據不足
    以證明，自不能以推測或擬制之方法，為裁判基礎（最高法
    院四十年台上字第八六號判例參照）；且認定犯罪事實所憑
    之證據，雖不以直接證據為限，間接證據亦包括在內，然而
    無論直接證據或間接證據，其為訴訟上之證明，須於通常一
    般之人均不致有所懷疑，而得確信其為真實之程度者，始得
    據為有罪之認定，倘其證明尚未達到此一程度，而有合理之
    懷疑存在而無從使事實審法院得有罪之確信時，即應由法院
    為諭知被告無罪之判決（最高法院七十六年台上字第四九八
    六號判例參照）。
三、公訴人認被告涉有前開犯行，無非以告訴人丙○○之指訴、
    證人甲○○、丁○○之證述、臺北市政府警察局大安分局查
    訪偵辦竊盜報告查訪報告、九十三年四月五日股權轉讓合作
    協議書及英派克公司之營利事業登記證等資為論據。惟訊據
    被告堅詞否認有何竊盜犯行，辯稱：我確實有在九十三年七
    月十日，持尚未歸還的公司鑰匙，進去公司內拿走魔戒電影
    禮盒三百組、主管桌椅一組、紅色沙發一組、茶几一張等物
    ，但是魔戒三百組禮盒是我們的下游廠商退貨給我們的，當
    初退貨是退一千組，當時公司只剩下我與丁○○等兩個股東
    ，我們每人各承受五百組，公司用了二百組，伊帶走剩餘的
    三百組，錢是由我們應得的貨款裡面扣除的；主管桌椅一組
    當初是我們股東拆夥後，其中一個股東唐耀庭要拿走的，我
    們也同意，但是他還沒有拿走，我把它拆下來放在倉庫裡面
    ；紅色沙發一組及茶几是原來的股東丁震華義務提供，根本
    不是屬於公司的財產，伊並沒有竊盜之行為，如伊有心竊取
    公司財物，公司尚有值錢東西如冷氣、電腦等等可帶走，不
    會拿一些沒有價值的舊沙發、桌椅等語。
四、經查：
  (一)告訴人即證人丙○○於本院審理時雖到庭陳稱：九十三年四
    月二十日與被告、證人丁○○有開會決議，公司裡所看到的
    東西都是告訴人所有云云，惟此點為被告所否認，且查以告
    訴人於原審到庭時曾陳稱：被告在九十三年五月二十六日左
    右，唯一一次親口跟我說賣給我的資產包含魔戒商品及家具
    在內，當時只有我們兩個在場，丁○○及甲○○都不在場等
    語（見原審九十四年十月二十日審判筆錄），亦與本院所陳
    開會決議及在場人數有所未合；況依卷附九十三年四月五日
    股權轉讓合作協議書上所載，被告與告訴人買賣股權之內容
    亦未記載包含魔戒電影典藏組禮盒三百組、主管桌椅一組、
    紅色沙發一組及茶几等物（見偵查卷第一百五十二頁）；故
    告訴人之指述，即有其瑕疵存在。
  (二)按依證人即公司原始股東丁○○雖於偵查時證稱：魔戒電影
    典藏組禮盒三百組、主管桌椅一組、紅色沙發一組及茶几均
    是屬於公司的，大部分均是乙○○在使用。賣股權給丙○○
    時，我是打折賣的，並沒有計較上開物品等語（見偵查卷第
    一百十八頁、第一百十九頁），然其於本院審理時亦到庭證
    稱：當時伊把股權賣給丙○○，什麼都沒帶走，把東西留給
    被告處理，因為原始股東只剩下他一個，所以這些東西是屬
    於被告，魔界商品是客戶跳票退貨的，另二個股東先行離開
    ，後來伊也離開，就將這些物品（魔界商品）給被告，至於
    其它物品有些是股東帶來公司的等語（見本院95年3月9日審
    理筆錄），另一證人甲○○（向英派克公司租用辦公室）亦
    於警詢時證稱：我認識丙○○與乙○○，都是不錯之朋友，
    當時我公司分租在英派克公司之內，魔戒電影典藏組禮盒三
    百組、主管桌椅一組、紅色沙發一組及茶几等物品我並不清
    楚乙○○有無賣給丙○○等語（經被告、檢察官依刑事訴訟
    法第一百五十九條之五同意為證據使用，見偵查卷第二十九
    頁至第三十二頁）；復於本院審理時到庭結證略稱：系爭物
    品原來放在大辦公室裡，丙○○接掌後，確實都搬到被告後
    面的小辦公室裡面等語（見本院95年1月12審理筆錄）。 故
    依前開證人所陳，系爭物品有些是原始股東自家中搬到公司
    使用，及事後都搬入被告辦公室內等情，核與被告所辯並無
    不符，故被告辯稱上開系爭物品並非公司所有，尚非無據。
  (三)復依證人甲○○於本院審理時到庭證實，英派克公司接了選
    美的案子，因為這個案子是被告接的，被告有跟告訴人說等
    案子結束後，在九月份就會般離公司等情（ 見本院95年1月
    12審理筆錄），亦見被告於九十三年七月間仍在公司內辦公
    ，故告訴人指陳被告係在離開公司後，再於九十三年七月十
    日晚間利用未交還公司的鑰匙進入公司行竊云云，指訴即有
    其未可採信之處。況且被告如有心竊取公司財物，衡情應拿
    取公司內值錢物品為要，何以連不值錢的大型傢俱、舊沙發
    、桌椅等物亦一併拿走？益見被告所辯是拿取所有之物並非
    無據。
  (四)按以「告訴人之告訴，係以使被告受刑事訴追為目的，是其
    陳述是否與事實相符，仍應調查其他證據以資審認，即藉由
    補強證據之存在，以增強或擔保告訴人陳述之證明力。」（
    最高法院八十七年度台上字第二一七六號判決參照）；另「
    告訴人之告訴，係以使被告受刑事追訴為目的，其指訴是否
    與事實相符，仍應調查其他證據，以資審認，必被害人所述
    被害情形，無瑕疵可擊，且就其他方面調查，又與事實相符
    ，始足據為有罪判決之基礎。」（最高法院八十一年度台上
    字第三五三九號判決參照）；查以證人丙○○本身為告訴人
    之身份，係以使被告受刑事訴追為目的，即與被告利害關係
    相反，且如其為有利於被告之證述，即等於自陷於誣告之責
    ，是單憑告訴人所為證言之證明力強度，依前開說明，自未
    達至認定被告有罪之「無庸置疑」程度，必須有其他補強之
    證據佐證才足以使本院為有罪之確定心證。而如前所述，本
    件公訴人舉證證明被告有罪之證據，告訴人之指訴既有前開
    可議之處，且查無其他補強證據之下，尚未達使本院為認定
    被告有罪之「無庸置疑」程度，即無從證明被告所取走的物
    品於客觀上為告訴人所得支配（管領權或所有權），及被告
    係基於竊盜之犯意而取走上開物品之認定。至於卷附英派克
    公司之營利事業登記證（見偵查卷第十二頁），亦僅足以證
    明於九十三年五月十八日，英派克公司變更負責人為丙○○
    之事實；而臺北市政府警察局大安分局查訪偵辦竊盜報告查
    訪報告（見偵查卷第二十一頁），實為警員敘述本身查訪本
    案之經過，均不能資以佐證被告有竊盜之犯行。
五、綜上所述，公訴人所提證據，既不足以令本院對被告產生其
    確實有罪之確信，是公訴人認被告涉犯前開竊盜罪嫌，尚屬
    無據，此外，復查無其他積極證據足資證明被告有何公訴人
    所起訴之犯行，既不能證明被告犯罪，核諸前揭說明，自應
    由本院為被告無罪之諭知。
六、原審予以詳查，因認本件被告罪證不足，而予被告無罪之諭
    知，核無違誤，公訴人上訴意旨仍執前詞，指摘原判決有誤
    ，請求撤銷改判，並無理由，上訴應予駁回。
據上論斷，應依刑事訴訟法第368條，判決如主文。
本案經檢察官周志榮到庭執行職務。
中    華    民    國    95    年     3     月    23   日
                  刑事第４庭    審判長法  官  蔡秀雄
                                      法  官  黃金富
                                      法  官  周煙平
以上正本證明與原本無異。
不得上訴。
                                      書記官  蕭麗珍
中    華    民    國    95    年    3     月    29    日


司法院資訊處製作；財團法人民間司法改革基金會備份。
